臺灣士林地方法院民事判決　　　　一○○年度訴字第一八○號
原　　　告　許秀緞
　　　　　　李源達
兼上列一人
訴訟代理人　陳國濱
原　　　告　黃秋華
兼上列一人
訴訟代理人　劉貴榮
被　　　告　方陳金枝
　　　　　　方福松
共　　　同
訴訟代理人　錢裕國律師
複 代理 人　林立捷律師
上列當事人間確認會議決議無效事件，本院於民國一百年六月二
日言詞辯論終結，判決如下：
    主  文
原告之訴駁回。
訴訟費用由原告負擔。
    事實及理由
一、原告起訴主張：臺北市大興公寓大廈（下稱系爭大廈）分為
    Ａ、Ｂ、Ｃ三棟，原告均為系爭大廈Β棟住戶及委員，亦為
    系爭大廈之區分所有權人。被告方福松未依公寓大廈管理條
    例之規定，先行召開系爭大廈區分所有權人會議，確認主任
    委員及其他委員名單，竟於民國一百年一月五日擅以主任委
    員名義發送系爭大廈第七屆管理委員會一月份會議（下稱系
    爭會議）開會通知，原告善意告知被告方福松，在未召開區
    分所有權人會議前，不能合法交接管理委員會職務及決議事
    項，被告方福松竟不予理會，原告再於同年月十一日以存證
    信函通知被告方福松該開會通知程序不合法，Β棟全體委員
    不出席，被告方福松竟置之不理，仍於同年月十二日在系爭
    大廈Ａ棟一樓大廳，召開系爭會議，通過推派主任委員、副
    主任委員、財務委員、監察委員、停車位抽籤、新舊任主任
    委員及管理委員會交接等議題，並於同年月十四日晚間七時
    許，以主任委員名義張貼非法決議之七十九號巷道十一個共
    有汽車停車位抽籤公告於大樓公佈欄，且其內容未將八十一
    號三個汽車停車位納入抽籤，並於同年月二十五日依該會議
    決議所為停車位之抽籤方式抽籤。嗣被告方福松因知其非系
    爭大廈區分所有權人，其主任委員不合法，便巧立名目改以
    會議主席及以被告方陳金枝即其母亦為系爭大廈區分所有權
    人名義，發佈一切與當日出席決議內容不實之會議紀錄及印
    鑑更改公告，為此，提起本件確認之訴等語。並聲明：確認
    被告於一百年一月十二日在系爭大廈Ａ棟一樓大廳所召開系
    爭會議之決議內容（含推派主任委員、副主任委員、財務委
    員、監察委員、停車位抽籤、新舊任主任委員及管理委員會
    交接等議題）無效及同年月二十五日依系爭會議決議所為停
    車位之抽籤方式無效。
二、被告則以：依原告所述，渠等尚非系爭大廈管理委員會第七
    屆管理委員，難認渠等提起本件確認之訴有確認利益。又系
    爭大廈於六十八年建築完工時，原區分為Ａ、Ｂ、Ｃ三棟，
    各自獨立管理，因三棟對共有部分之管理權責區分不易，乃
    於九十四年間經協調成立系爭大廈管理委員會，至於管理委
    員、主任委員等選任方式，則依原先各自獨立管理方式，由
    各棟選任各自之管理委員及主任委員，再由三棟各自選出之
    主任委員輪流擔任系爭大廈管理委員會之主任委員、副主任
    委員及財務委員。又依系爭規約第五條規定：「‧‧‧本公
    寓大廈由區分所有權人及住戶互選管理委員組成管理委員會
    。」可知，系爭大廈非必須召開全體區分所有權人會議，始
    能由區分所有權人會議選任管理委員及主任管理委員。另系
    爭大廈七十九號巷道十一個共有汽車停車位應每半年抽籤及
    收費，早自九十四年四月一日即開始實施，原告所屬Β棟住
    戶，亦有多人參與本次抽籤，且八十一號四個（並非三個）
    汽車停車位，早於九十四年間即由系爭大廈八十一號四樓之
    四、五樓之三、七十九號四樓之三住戶停放迄今，並經系爭
    大廈九十六年五月十五日第三屆第二次區分所有權人會議追
    認在案，歷年之停車位抽籤公告，亦將之排除在外，原告許
    秀緞更為上開追認案當時之主任委員，自知之甚詳。再被告
    方陳金枝為系爭大廈區分所有權人，因其年事較長，偶有不
    便，故授權其子即被告方福松代表其行使主任委員職權，並
    無不當等語，資為抗辯。並聲明：原告之訴駁回。
三、按當事人適格，乃指當事人就特定訴訟，得以自己之名義，
    為原告或被告之資格，亦即就特定訴訟有無實施訴訟之權能
    ；又當事人之適格為權利保護要件之一，原告或被告就為訴
    訟標的之法律關係如無訴訟實施權，當事人即非適格，原告
    欠缺權利保護要件，法院自應認其訴為無理由，以判決駁回
    之（最高法院七十九年度臺上字第一三九一號、八十年度臺
    上字第二三七八號判決參照）。次按公寓大廈管理條例第三
    條規定：「本條例用辭定義如下：‧‧‧九、管理委員會：
    指為執行區分所有權人會議決議事項及公寓大廈管理維護工
    作，由區分所有權人選任住戶若干人為管理委員所設立之組
    織。」；同條例第三十八條第一項規定：「管理委員會有當
    事人能力。」查系爭大廈管理委員會係於九十三年八月二十
    六日經臺北市政府核准報備成立，有公寓大廈管理組織報備
    證明、臺北市政府一百年五月六日府都建字第一○○○一二
    二五○○○號函在卷可稽（見本院卷第七十四頁、第一七五
    頁至第一七六頁）。本件原告請求確認者，係「被告於一百
    年一月十二日在系爭大廈Ａ棟一樓大廳所召開之系爭會議之
    決議內容（含推派主任委員、副主任委員、財務委員、監察
    委員、停車位抽籤、新舊任主任委員及管理委員會交接等議
    題）無效及同年月二十五日依該會議決議所為停車位之抽籤
    方式無效」，而系爭會議決議既係由被告方福松為主席所召
    開之管理委員會會議所作成，系爭大廈管理委員會於同年月
    二十五日所為停車位之抽籤，又係根據系爭會議之決議執行
    ，則系爭會議決議及停車位抽籤結果可能拘束之對象，為系
    爭大廈區分所有權人全體，非僅為原告及召集系爭會議之被
    告方福松或被告方陳金枝個人而已。是以，本件原告主張被
    告違反公寓大廈管理條例召開系爭會議，請求確認系爭會議
    決議及於一百年一月二十五日之停車位之抽籤方式無效，原
    告就此紛爭，自應以系爭大廈其餘區分所有權人全體或以系
    爭大廈管理委員會作為請求確認之對象，當事人始為適格。
    本件原告僅以召集系爭會議之人為被告，自難認本件確認之
    訴之當事人為適格。
四、次按確認之訴非原告有即受確認判決之法律上利益者，不得
    提起。所謂即受確認判決之法律上利益，係指法律關係之存
    在否不明確，原告主觀上認其在法律上之地位有不妥之狀態
    存在，且此種不妥狀態，能以確認判決將之除去者而言，若
    縱經法院判決確認，亦不能除去其不妥之狀態者，即難認有
    受確認判決之法律上利益（最高法院五十二年臺上字第一二
    三七號判例參照）。系爭會議決議及停車位抽籤結果可能拘
    束之對象，並非僅係兩造，而為系爭大廈區分所有權人全體
    ，業如前述。是本件原告訴請確認之對象，僅為召集系爭會
    議之被告，原告主觀上認其在法律上之地位有不妥之狀態，
    縱經本院判決確認，亦不能予以除去，揆諸前揭說明，亦難
    認有即受確認判決之法律上利益。
五、綜上所述，本件原告之訴為當事人不適格，且無確認利益。
    是原告據以請求確認被告於一百年一月十二日在系爭大廈Ａ
    棟一樓大廳所召開系爭會議之決議內容（含推派主任委員、
    副主任委員、財務委員、監察委員、停車位抽籤、新舊任主
    任委員及管理委員會交接等議題）無效及同年月二十五日依
    該會議決議所為停車位之抽籤方式無效，為無理由，應予駁
    回。
六、本件事證已臻明確，兩造其餘主張、陳述及所提之證據，經
    審酌均與本院前揭判斷不生影響，爰不一一詳予論述，附此
    敘明。
七、據上論結，本件原告之訴為無理由。依民事訴訟法第七十八
    條，判決如主文。
中    華    民    國   100    年    6     月    30    日
                          臺灣士林地方法院民事第三庭
                              法      官  孫萍萍
以上正本證明與原本無異。
如對本判決上訴，應於判決送達後二十日內向本院提出上訴狀；
若委任律師提起上訴者，應一併繳納上訴審裁判費，否則本院得
不命補正逕行駁回上訴。
中    華    民    國   100    年    6     月    30    日
                              書  記  官  劉晏瑄